臺灣高等法院高雄分院民事判決
111年度家上字第35號
上  訴  人  甲○○
訴訟代理人  林瑋庭律師
被上訴人    乙○○
訴訟代理人  嚴天琮律師
上列當事人間請求離婚等事件，上訴人對於中華民國111年3月31
日臺灣高雄少年及家事法院110年度婚字第226號第一審判決提起
上訴，本院於111年8月3日言詞辯論終結，判決如下：
    主      文
上訴駁回。
第二審訴訟費用由上訴人負擔。
    事實及理由
一、上訴人主張：兩造於民國103年12月2日結婚，婚後育有未成
    年子女王○婭（103年12月生）。兩造婚前交往約8年，被上
    訴人明知伊家從事人力仲介，具交際應酬必要，惟婚後遭其
    誣指為吃喝玩樂，屢以電話遙控或手機定位掌握伊行蹤。被
    上訴人不滿伊為騎車、打球等休閒娛樂，或臆測伊與女性友
    人之一般交往為外遇；被上訴人反面曲解伊之主動解釋；又
    伊如為免誤解而未告知，則遭認定為欺瞞，造成友人與伊外
    出時，需拍照並向被上訴人報告，致伊失去朋友。被上訴人
    復藉伊不常陪伴為由怒砸家中物品、譏諷伊係媽寶、以在臉
    書上散佈不實訊息為由對伊恐嚇、誣指靠家裡，損及形象及
    人際關係，致伊壓力日增，須求助精神科。伊屢次溝通盼獲
    體諒，被上訴人卻在友人聚會中誣指伊上酒家，或經解釋後
    ，仍在臉書之動態訊息謾罵伊，致伊心灰意冷，且伊尋求溝
    通之結果，往往引發兩造爭吵。兩造已分居不同樓層，自本
    件起訴迄今，全無互動、互不聞問，經婚姻諮商，亦無幫助
    ，被上訴人不願離婚，僅不滿伊所提議之按月給付額。綜上
    ，被上訴人上開諸多不當行為，對伊構成不堪同居之虐待，
    且兩造間已無任何互信基礎，無法繼續維持婚姻，爰依民法
    第1052條第1項第3款及同條第2項規定，擇一請求法院判准
    兩造離婚。又被上訴人婚後迄今未工作，無力照顧王○婭，
    不適合擔任王○婭之親權人，而伊有此意願、能力，是為王○
    婭之最佳利益，爰請求由上訴人單獨擔任王○婭之親權人等
    語。
二、被上訴人則以：上訴人於105年7月10日因心臟細菌感染併發
    器官衰竭，幾近病危，然其出院後，竟意志消沈且萌輕生念
    頭，除辱罵女兒三字經外，亦要女兒去死，又不遵醫囑，或
    與友人徹夜飲酒、出入聲色場所，致醉酒昏倒、臥倒等態；
    另因工作壓力、未按時服藥，始求助精神科。伊因上訴人自
    109年2月初要求分房；告知與男車友車聚，臉書卻標註有女
    車友同行；告知與友人吃飯，臉書竟標註該友人與女友在一
    起等事由，方關心其行蹤，反遭上訴人不實誇大上情而曲解
    伊，並利用兩造Line記錄供離婚之用。兩造之家庭生活費，
    係上訴人之母供給；家務打理，多由伊獨力負擔。伊前因小
    產，曾在友人版為同遭遇之友人配偶發聲，遭上訴人誤會。
    伊因不滿上訴人裝設監視器監視伊，才貼膠帶，但已撕下，
    監視器無損，未破壞家中物品，上訴人所指不當行為均非屬
    實。伊不同意離婚，兩造關係仍可藉婚姻諮商等專業協助，
    達重建、修復之可能，以共同維繫家庭之圓滿，兩造並無難
    以維持婚姻關係之重大事由，但上訴人拒絕回歸家庭，其請
    求無理由等語置辯。
三、原審為上訴人敗訴之判決，上訴人不服，提起上訴，於本院
    聲明求為廢棄原判決，改判准如上開請求所示。被上訴人則
    聲明：上訴駁回。
四、兩造不爭執事項：
  ㈠兩造於103年12月2日結婚，婚後育有未成年子女王○婭（103
    年12月生）。兩造婚前交往約8年，被上訴人知悉上訴人家
    中從事人力仲介業。
　㈡上訴人於家族經營之公司擔任經理、被上訴人婚後任家管。
五、本件爭點：上訴人依民法第1052條第1 項第3 款及同條第2
    項之規定，請求判決離婚，有無理由？本院判斷：
  ㈠上訴人依民法第1052條第1 項第3 款規定訴請離婚，並無理
    由：
  1.按民法第1052條第1項第3款所謂不堪同居之虐待，係指予以
    身體上或精神上不可忍受之痛苦，致不堪繼續同居者而言，
    此應就具體事件，衡量夫妻之一方受他方虐待所受侵害之嚴
    重性，斟酌當事人之教育程度、社會地位及其他情事，是否
    已危及婚姻關係之維繫綜合判斷。如客觀上，尚未逾越一般
    人所能忍受之程度而有侵害人格尊嚴與人身安全者，即不得
    謂已受不堪同居之虐待，自不容夫妻之一方，憑其單方主觀
    之見解，任意請求與他方離婚。
  2.上訴人固主張被上訴人有上開對其構成不堪同居之虐待事由
    ，然經被上訴人執前詞否認，依民事訴訟法第277條前段規
    定，上訴人就被上訴人有構成不堪同居之虐待行為之利己事
    實，自應先負舉證之責。查：
　⑴上訴人主張被上訴人藉伊不常陪伴為由怒砸家中物品、譏諷
    伊係媽寶、在臉書散佈不實訊息對伊恐嚇、誣指靠家裡，損
    及形象及人際關係，致伊壓力日增，必須求助精神科，構成
    不堪同居虐待之事由，雖以診斷證明書（下稱A證明書）為
    據。然稽之A證明書（見原審卷第23頁），固記載「病名：
    憂鬱疾患。醫生囑言：…期間主訴遭遇婚姻壓力而有焦慮、
    憂鬱及煩躁情緒…等症狀」，惟A證明書所指「主訴」，衡情
    係上訴人片面陳述，不能排除僅係其主觀想法。何況，「婚
    姻壓力」之成因多端，上訴人並未提出其他具體事證證明其
    憂鬱疾患係源於被上訴人之行為，本院無從僅憑上開記載遽
    認被上訴人出現上述行為，則A證明書不能為有利上訴人之
    認定，故上訴人上開主張，不足採信。
　⑵上訴人主張被上訴人自婚前交往期間，即知伊家族從事人力
    仲介，具交際應酬必要，婚後竟誣指伊吃喝玩樂、欺騙，屢
    以電話遙控或手機定位掌握伊行蹤、臆測伊外遇、曲解伊所
    為解釋，致伊失去朋友；兩造溝通後，被上訴人仍當眾誣指
    伊上酒家、在臉書謾罵伊云云，無非以兩造之Line對話（下
    稱A對話）、電話紀錄、FACEBOOK限時動態翻拍照片、訊息
    對話紀錄、監視器照片、清潔費用收據為憑。然依A對話所
    示（見原審卷第325至349、367至385頁），除僅出現文字訊
    息外，並未顯示任何對話日期、時間，佐以上訴人自陳：伊
    手機已不見，無法提出兩造Line連續對話資料（見本院卷第
    106頁），則本院無從以A對話判斷兩造原始對話前後文、發
    生爭執之頻率、時點或來龍去脈，自不能認定被上訴人之行
    為，於客觀上已逾越一般人所能忍受之程度，而有侵害上訴
    人人格尊嚴與人身安全。其次，觀之電話紀錄（見原審卷第
    351頁），雖出現甲○○（即被上訴人）於星期五之行動電話1
    03次、Line語音2次之記錄，然不能認定被上訴人撥打日期
    ，以及各次撥打情形屬接通、未接或其他情況，參以兩造為
    夫妻關係，亦育有未成年子女，縱被上訴人於單日出現多次
    來電記錄，並無違反一般家庭生活常態，本院不能就此遽認
    被上訴人以電話遙控上訴人之情形。又依FACEBOOK限時動態
    翻拍照片、訊息對話紀錄所示（見原審卷第353至363頁），
    除部分屬被上訴人之發言（見原審卷第353頁）外，亦有訴
    外人「Yuchin OOOO」之發言、未接語音通話之記錄，另FAC
    EBOOK對話訊息則無法判斷發言者為何人，是依上開FACEBOO
    K資料內容，不能認定被上訴人有謾罵、恐嚇上訴人之舉止
    。此外，監視器照片（見原審卷第365頁），雖出現鏡頭遭
    黏貼情形；清潔費用收據（見原審卷第389至393頁），摘要
    固記載「甲○○生活費」，然此均與上訴人所主張被上訴人以
    「設定定位掌控其行蹤」無涉，亦不能認定被上訴人對上訴
    人施以身體上或精神上不可忍受之痛苦，致不堪繼續同居之
    情況。
　⑶上訴人又主張被上訴人不願離婚，係不滿伊提議之按月給付
    額，固提出兩造Line對話（下稱B對話）。觀之B對話（見原
    審卷第25至29頁），被上訴人雖傳送「你先去準備500萬(每
    個月3萬*14年到她滿20歲成年)我要一次拿，還有武慶路的
    房子，我就簽」等語，然被上訴人上開言論僅屬離婚條件之
    協商，尚與「予以身體上或精神上不可忍受之痛苦，致不堪
    繼續同居」之要件有別。何況，上訴人於111年6月13日本院
    準備程序自陳：兩造就B對話之時間點約4年前（見本院卷第
    104頁），依此推算，該時點約107年間，而上訴人係109年8
    月14日提起本訴（見原審卷第13頁原審收狀章），足見兩造
    之B對話係上訴人訴請離婚前2年所為，參以上訴人並未提出
    其他證據證明被上訴人除B對話外，另就離婚條件對上訴人
    予以身體上或精神上不可忍受之痛苦，則B對話不能為不利
    被上訴人之認定。
　⑷另證人即上訴人之母陳○燕雖證述：兩造婚後與伊同住1年多
    ，生小孩後才分開住。兩造於小孩2、3歲以後比較常吵架，
    吵架時伊都不在場，吵完後伊過去時兩造說要離婚，離婚條
    件是兩造自己談，上訴人回來有轉述，被上訴人沒有說
　　。伊知道因喝酒、朋友吵架，但不知道被上訴人的反應，伊
    不在場。伊聽上訴人說被上訴人會手機定位找上訴人等語（
    見原審卷第449至459頁）。然兩造於103年12月2日結婚，於
    同年月生女，可見兩造開始發生口角爭執期間，均未與陳○
    燕同住，陳○燕亦無見聞兩造各次吵架過程，反多由上訴人
    轉述與被上訴人相處狀況，再考量陳○燕既為上訴人之母，
    所述內容恐流於偏頗上訴人之虞，則陳○燕所述，亦不足為
    不利被上訴人之認定。
　⑸上訴人雖又主張兩造目前無互動，處於冷暴力虐待中，固提
    出兩造111年4月8日Line對話（下稱C對話，見本院卷第104
    頁）、被上訴人照片截圖（下稱系爭截圖）為證。然觀之C
    對話（見本院卷第51至65頁），出現「上訴人：請你把我摩
    托車所有的相關東西找出來還我、被上訴人：那也請你先把
    戶口名簿給我吧…被上訴人：我是要去醫院申請診斷證明…被
    上訴人：你也不要刁難我，我要去用小孩的東西。…上訴人
    ：繼續造謠中傷我…，最後說妳要維持婚姻，就這樣繼續折
    磨虐待我、被上訴人：我沒有中傷造謠你，我要告訴你的是
    我很重視我和你這段婚姻，即便你在外面做了這些事，我還
    是可以原諒你…」等語，依C對話所示，僅為兩造單日對話過
    程，縱因交付物品發生爭執，仍屬偶發事件。何況，被上訴
    人尚表達「很重視兩造婚姻」之意願，本院不能遽認被上訴
    人於精神上虐待上訴人。至系爭截圖（見本院卷第135至145
    頁），雖屬被上訴人側面或背面影像，然本院無從判斷上訴
    人拍攝時機，不能僅因被上訴人未正視相機鏡頭，即遽為不
    利被上訴人之認定。
　3.依上所述，上訴人就兩造婚後同居期間，被上訴人有施以身
    體上或精神上不可忍受痛苦之利己事實，既未提出其他具體
    事證以實其說，是上訴人主張被上訴人有上開對其為不堪同
    居虐待之事由，不足採信。從而，上訴人依民法第1052條第
    1項第3款規定，請求裁判離婚，於法無據，不應准許。
  ㈡上訴人依民法第1052條第2 項規定訴請離婚，亦無理由：
  1.按有民法第1052條第1項以外之重大事由，難以維持婚姻者
    ，夫妻之一方得請求離婚。但其事由應由夫妻之一方負責者
    ，僅他方得請求離婚，民法第1052條第2項固有明文。而所
    謂「有前項以外之重大事由，難以維持婚姻者」，乃抽象的
    、概括的離婚事由，係民法親屬編於74年修正時，為因應實
    際需要，參酌各國立法例，導入破綻主義思想所增設。上開
    法條所稱「有前項以外之重大事由，難以維持婚姻者」，係
    以婚姻是否已生破綻而無回復之希望，為其判斷之標準，而
    婚姻是否已生破綻無回復之希望，則應依客觀之標準，即難
    以維持婚姻之事實，是否已達於倘處於同一境況，任何人均
    將喪失維持婚姻之意願而定。至於同條項但書所規定「難以
    維持婚姻之重大事由應由夫妻之一方負責者，僅他方得請求
    離婚」，乃因如肯定有責配偶之離婚請求，無異承認恣意離
    婚，破壞婚姻秩序，且有背於道義，有欠公允，同時亦與國
    民之法感情及倫理觀念不合，因而採消極破綻主義。倘該重
    大事由，夫妻雙方均須負責時，應比較衡量雙方之有責程度
    ，僅責任較輕之一方得向責任較重之他方請求離婚，如有責
    程度相同時，雙方均得請求離婚，始屬公允，是責任較重之
    一方應不得向責任較輕之他方請求離婚，以符合公平（最高
    法院94年度台上字第2059號、95年度台上字第2924號判決意
    旨參照）。
  2.上訴人雖主張被上訴人於婚後同居期間，有上開各種虐待之
    行為，造成兩造間已無任何互信基礎，婚姻難以繼續維持云
    云。然承前述，上訴人所舉事證均不能證明兩造婚後同居期
    間，被上訴人有何施以身體上或精神上之虐待行為。其次，
    依訪視報告所示（見原審卷第177至181、221至235頁），上
    訴人表示有先天性心臟病，在家中自營公司上班，需應酬喝
    酒，但對方（即被上訴人）長期懷疑其交友情形，致精神壓
    力極大，認為雙方認知差異太大無法溝通；被上訴人則表示
    自王○婭出生後為全職媽媽，對方（即上訴人）應是因伊會
    管控喝酒行為，而欲結束婚姻關係，但伊仍以不離婚為前提
    為主要訴求，可見上訴人已自承患有先天疾病，且其工作型
    態無法避免應酬喝酒，被上訴人本於全職主婦立場，期待上
    訴人另擇相對健康方式從事職業行為，就目的論而言，不能
    認為被上訴人之行為有可歸責之重大事由。縱認被上訴人採
    用之方法為上訴人所不願接受，然婚姻生活係兩造源於不同
    原生家庭所結合，本易出現歧見，尚需仰賴兩造以良好溝通
    方式予以維繫。惟兩造於原審進行1次婚姻協談後，上訴人
    即表明不願繼續而未再進行（見原審卷第573頁），足認兩
    造現雖住同屋，但未同層居住（見本院卷第102頁），及目
    前陷於難以有效互動、溝通狀態，然此係上訴人主觀上不欲
    繼續維持婚姻所致，反觀被上訴人既仍有與上訴人共同扶持
    終老之意願，而依兩造之現況，及上訴人主張事證均尚難認
    被上訴人有其他可歸責之重大事由，致兩造婚姻已達客觀上
    已生破綻不能維持之程度，則上訴人依民法第1052條第2 項
    規定請求離婚，亦屬無據，不應准許。
　㈢上訴人訴請法院准其與被上訴人離婚既無理由，則上訴人以
    離婚有理由為前提，併請求酌定未成年子女王○婭之親權部
    分，已無審論之必要。
六、綜上所述，上訴人依民法第1052條第1項第3款及第2項規定
    ，請求法院擇一判准其與被上訴人離婚，並酌定上訴人單獨
    擔任王○婭之監護人，均不應准許。從而，原審為上訴人敗
    訴之判決，並無不合。上訴論旨指摘原判決不當，求予廢棄
    改判，為無理由，應駁回上訴。
七、本件事證已臻明確，兩造其餘之攻擊或防禦方法及所用之證
    據，經本院斟酌後，認為均不足以影響本判決之結果，爰不
    逐一論述，附此敘明。
八、據上論結，本件上訴為無理由，判決如主文。
中　　華　　民　　國　　111 　年　　8 　　月　　31　　日
                            家事法庭
                                審判長法  官  黃國川　
                                      法  官  楊淑珍　　
                                      法  官  何佩陵　
以上正本證明與原本無異。
如對本判決上訴，須於判決送達後20日內向本院提出上訴狀，其
未表明上訴理由者，應於上訴後20日內向本院提出上訴理由書（
均須按他造當事人之人數附繕本）。上訴時應提出委任律師或具
有律師資格之人之委任狀，並依附註條文規定辦理。如委任律師
提起上訴者，應一併繳納上訴審裁判費。
中　　華　　民　　國　　111 　年　　8 　　月　　31　　日
                                      書記官  陳旻萱
附註：
民事訴訟法第466 條之1 ：
對於第二審判決上訴，上訴人應委任律師為訴訟代理人，但上訴
人或其法定代理人具有律師資格者，不在此限。
上訴人之配偶、三親等內之血親、二親等內之姻親，或上訴人為
法人、中央或地方機關時，其所屬專任人員具有律師資格並經法
院認適當者，亦得為第三審訴訟代理人。
第1 項但書及第2 項情形，應於提起上訴或委任時釋明之。